---
title: "Tiesine regresija"
author: "RE"
date: "16 May 2017"
output: html_document
---

```{r setup, include=FALSE}
knitr::opts_chunk$set(echo = TRUE)
```

## Tiesinė regresija: pavyzdys

\[y_{i}=\beta_{0}+\beta_{1}x_{i}+\epsilon_{i},\ i=1,\ldots,n.\]

"Betos" - nežinomi parametrai:

\[\min_{\beta_{0},\beta_{1}}\sum_{i=1}^{n}(y_{i}-(\beta_{0}+\beta_{1}x_{i}))^2.\]



```{r}
y <- c(3, 5, 7)
x <- c(1, 2, 3)
plot(x,y)
```

Nuostoliai:

```{r}
least.squares <- function(p, x, y) {
  sum((y - (p[1] + p[2] * x))^2)}
```

"Blogas" pasirinkimas

```{r}
start.searching.here <- c(intercept = 0, slope = 0)
least.squares(start.searching.here, x, y)
```

Optimizavimas:

```{r}
optm <- optim(par = start.searching.here, fn = least.squares, 
      x = x, y = y)
optm$par
summary(optm)
```

Kitaip rasime parametrus (tikimybinė interpretacija):

```{r}
mean(y) - cov(x,y) / var(x) * mean(x)   # Beta 0
cov(x,y) / var(x)                       # Beta 1
```

Svarbūs požimių $x$ ir $y$ matavimo vienetai (metrai, coliai, tonos ir t.t.). Tarkime, kad $x_{i+1}=x_{i}+1$. Tegu triukšmas $\epsilon$ nedalyvauja, t.y., skaičiuojame po vidurkinimo ($E(\epsilon_{i})=0$). Rasime skirtumą :

\[y_{i+1}-y{i}=(\beta_{0}+\beta_{1}(x_{i}+1)-(\beta_{0}+\beta_{1}x_{i})=\beta_{1}.\]

Turime parametro $\beta_{1}$ interpretaciją.

Rasti jo interpretaciją po transformacijos: \(z_{i}=x_{i}-\bar{x},\ y_{i}=\beta_{0}+\beta_{1}z_{i}+\epsilon_{i},\ i=1,\ldots,n\)



## Including Plots

You can also embed plots, for example:

```{r pressure, echo=FALSE}
plot(pressure)
```

Note that the `echo = FALSE` parameter was added to the code chunk to prevent printing of the R code that generated the plot.
