---
title: "Biometrika 2017.04.19"
author: "Rimantas Eidukevicius"
date: "April 18, 2017"
output:
  pdf_document: default
  html_document: default
---

```{r setup, include=FALSE}
knitr::opts_chunk$set(echo = TRUE)
```

## Porinė imtis, t-testas

Duomenų lentelėje du kintamieji: *V1* ir *V2*, pvz., pinigai kairiojoje ir dešiniojoje to pačio švarko kišenėse.

\(H_{0}:\mbox{ vidutiniškai pinigų abiejose kišenėse vienodai},\)
\(H_{1}:\ \ldots\mbox{ skirtingai}.\)


```{r}
load("~/MIF/Destymas/2017Pavasaris/Biometrika/PriklImtys.RData")
print(PriklImtys)
with(PriklImtys, (t.test(V1, V2, alternative='two.sided', 
conf.level=.9, paired=TRUE)))
```

Sukeiskime kintamuosius vietomis:

```{r}
with(PriklImtys, (t.test(V2, V1, alternative='two.sided', 
conf.level=.9, paired=TRUE)))
```

Palyginti pasiklaitiniuosius intervalus, pokyčio vidurkius.

## Dvi nepriklausomos imtys, dispersijų ir vidurkių palyginimas


Duomenys:

```{r}
bw <- read.table("C:/Users/rimas/OneDrive/Documents/MIF/Destymas/2017Pavasaris/Biometrika/birthwt.txt",
   header=TRUE, sep="", na.strings="NA", dec=".", strip.white=TRUE)
head(bw)
bw <- within(bw, {smokef <- factor(smoke, labels=c('NoSmoke','Smoke'))})
bw <- within(bw, {racef <- as.factor(race)})
head(bw)
summary(bw)
```

Palyginkime rūkančių ir nerūkančių mamų amžiaus dipersijas (alternatyva dvipusė):

```{r}
with(bw, tapply(age, smokef,  var, na.rm=TRUE))
var.test(age ~ smokef, alternative='two.sided', conf.level=.95, data=bw)
```

Nulinės hipotezės apie dispersijų kygybę neatmetame (kodėl neminimas reikšmingumo lygnuo?), todėl lyginsime amžiaus vidurkius  (alternatyva dvipusė) su prielaida apie dispersijų lygybę. Kartais patariama šia prielaida aplamai nesinaudoti.

```{r}
t.test(age~smokef, alternative='two.sided', conf.level=.95, var.equal=TRUE, data=bw)
```

## Dispersinė analizė (vieno faktoriaus): mamų amžius grupėse pagal rasę

Hipotezės apie dispersijų lygybę tikrinimas:

```{r}
library(car)
with(bw, tapply(age, racef, var, na.rm=TRUE))
leveneTest(age ~ racef, data=bw, center="mean")
```

Prielaida apie dispersijų lygybę neatmetama.

```{r}
AnovaModel.1 <- aov(age ~ smokef, data=bw)
summary(AnovaModel.1)
library(RcmdrMisc)
with(bw, numSummary(age, groups=smokef, statistics=c("mean", "sd")))
```

Paaiškinantis grafikas:

```{r}
with(bw, plotMeans(age, racef, error.bars="conf.int", level=0.95))
```

##  Dvifaktorinė dispersinė analizė

```{r}
AnovaMode2 <- lm(age ~ racef*smokef, data=bw)
Anova(AnovaMode2)
```

```{r}
with(bw, (tapply(age, list(racef, smokef), sd, na.rm=TRUE))) 
```

```{r}
 xtabs(~ racef + smokef, data=bw)
```

Pakartoti skaičiavimus su kūdikių svoriu, rašyti trumpas ataskaitas.
